ACORDAO-COMPLETO-2454150

ACÓRDÃO 5028/2021 ATA 9/2021 - SEGUNDA CÂMARA

VISTO, relatado e discutido o presente processo de tomada de contas especial instaurada por Instituto Nacional do Seguro Social, em desfavor de Vanderley da Silva Melo, em razão de habilitação e concessão irregulares de benefícios de prestação continuada - BPC de amparo social ao idoso-LOAS no âmbito da Agência de Previdência Social de Saquarema, vinculada à Gerência Executiva do INSS de Niterói/RJ (GEXNIT) .
ACORDAM os Ministros do Tribunal de Contas da União, reunidos em sessão de Segunda Câmara, diante das razões expostas pelo relator, em:
9.1. julgar irregulares, nos termos dos arts. 1º, inciso I, 16, inciso III, alíneas "b" e "c", da Lei 8.443/1992, c/c os arts. 19 e 23, inciso III, da mesma Lei, as contas do responsável Vanderley da Silva Melo, condenando-o ao pagamento das importâncias a seguir especificadas, atualizadas monetariamente e acrescidas dos juros de mora, calculadas a partir das datas discriminadas até a data da efetiva quitação do débito, fixando-lhe o prazo de quinze dias, para que comprove, perante o Tribunal, o recolhimento das referidas quantias aos cofres do Instituto Nacional do Seguro Social, nos termos do art. 23, inciso III, alínea "a", da citada lei, c/c o art. 214, inciso III, alínea "a", do Regimento Interno do TCU.
	Data da ocorrência
	 Valor histórico (R$) 

	17/11/2009
	                       124,00 

	25/11/2009
	                       465,00 

	23/12/2009
	                       465,00 

	27/01/2010
	                       510,00 

	25/02/2010
	                       510,00 

	29/03/2010
	                       510,00 

	27/04/2010
	                       510,00 

	26/05/2010
	                       510,00 

	28/06/2010
	                       510,00 

	23/10/2009
	                       326,00 

	06/11/2009
	                       465,00 

	30/12/2009
	                       465,00 

	08/02/2010
	                       465,00 

	08/02/2010
	                       510,00 

	08/03/2010
	                       510,00 

	07/04/2010
	                       510,00 

	10/05/2010
	                       510,00 

	07/06/2010
	                       510,00 

	08/07/2010
	                       510,00 

	19/11/2009
	                         31,00 

	19/11/2009
	                       465,00 

	27/11/2009
	                       465,00 

	28/12/2009
	                       465,00 

	25/02/2010
	                       510,00 

	25/02/2010
	                       510,00 

	29/03/2010
	                       510,00 

	28/04/2010
	                       510,00 

	27/05/2010
	                       510,00 

	02/07/2010
	                       510,00 

	04/09/2009
	                       109,00 

	04/09/2009
	                       465,00 

	05/10/2009
	                       465,00 

	30/10/2009
	                       465,00 

	30/11/2009
	                       465,00 

	04/01/2010
	                       465,00 

	01/02/2010
	                       510,00 

	26/02/2010
	                       510,00 

	01/04/2010
	                       510,00 

	30/04/2010
	                       510,00 

	31/05/2010
	                       510,00 

	02/07/2010
	                       510,00 

	04/02/2010
	                       217,00 

	04/02/2010
	                       510,00 

	24/02/2010
	                       510,00 

	31/03/2010
	                       510,00 

	28/04/2010
	                       510,00 

	27/05/2010
	                       510,00 

	28/06/2010
	                       510,00 

	25/01/2010
	                       465,00 

	25/01/2010
	                       465,00 

	04/02/2010
	                       510,00 

	26/02/2010
	                       510,00 

	09/04/2010
	                       510,00 

	29/04/2010
	                       510,00 

	31/05/2010
	                       510,00 

	29/06/2010
	                       510,00 

	25/01/2010
	                       465,00 

	25/01/2010
	                       465,00 

	26/02/2010
	                       510,00 

	09/03/2010
	                       510,00 

	08/04/2010
	                       510,00 

	10/05/2010
	                       510,00 

	09/06/2010
	                       510,00 

	08/07/2010
	                       510,00 

	17/11/2009
	                       124,00 

	07/12/2009
	                       465,00 

	04/01/2010
	                       465,00 

	01/02/2010
	                       510,00 

	01/03/2010
	                       510,00 

	01/04/2010
	                       510,00 

	05/05/2010
	                       510,00 

	04/06/2010
	                       510,00 

	06/07/2010
	                       510,00 

	13/11/2009
	                       109,00 

	13/11/2009
	                       465,00 

	27/11/2009
	                       465,00 

	29/12/2009
	                       465,00 

	01/02/2010
	                       510,00 

	26/02/2010
	                       510,00 

	01/04/2010
	                       510,00 

	29/04/2010
	                       510,00 

	31/05/2010
	                       510,00 

	29/06/2010
	                       510,00 

	28/10/2009
	                       171,00 

	28/10/2009
	                       465,00 

	29/10/2009
	                       465,00 

	30/11/2009
	                       465,00 

	29/12/2009
	                       465,00 

	29/01/2010
	                       510,00 

	26/02/2010
	                       510,00 

	07/04/2010
	                       510,00 

	05/05/2010
	                       510,00 

	28/05/2010
	                       510,00 

	05/07/2010
	                       510,00 

	01/12/2009
	                       233,00 

	04/12/2009
	                       465,00 

	07/01/2010
	                       465,00 

	04/02/2010
	                       510,00 

	05/03/2010
	                       510,00 

	08/04/2010
	                       510,00 

	07/05/2010
	                       510,00 

	07/06/2010
	                       510,00 

	06/07/2010
	                       510,00 

	23/10/2009
	                       326,00 

	17/11/2009
	                       465,00 

	03/12/2009
	                       465,00 

	30/12/2009
	                       465,00 

	02/02/2010
	                       510,00 

	26/02/2010
	                       510,00 

	07/04/2010
	                       510,00 

	05/05/2010
	                       510,00 

	01/06/2010
	                       510,00 

	30/06/2010
	                       510,00 

	23/09/2009
	                       171,00 

	28/09/2009
	                       465,00 

	27/10/2009
	                       465,00 

	25/11/2009
	                       465,00 

	23/12/2009
	                       465,00 

	27/01/2010
	                       510,00 

	01/03/2010
	                       510,00 

	30/03/2010
	                       510,00 

	30/04/2010
	                       510,00 

	27/05/2010
	                       510,00 

	30/06/2010
	                       510,00 

	16/10/2009
	                       279,00 

	16/10/2009
	                       465,00 

	28/10/2009
	                       465,00 

	30/11/2009
	                       465,00 

	29/12/2009
	                       465,00 

	28/01/2010
	                       510,00 

	24/02/2010
	                       510,00 

	29/03/2010
	                       510,00 

	29/04/2010
	                       510,00 

	27/05/2010
	                       510,00 

	30/06/2010
	                       510,00 

	17/11/2009
	                       124,00 

	07/12/2009
	                       465,00 

	05/01/2010
	                       465,00 

	02/02/2010
	                       510,00 

	02/03/2010
	                       510,00 

	05/04/2010
	                       510,00 

	07/05/2010
	                       510,00 

	04/06/2010
	                       510,00 

	06/07/2010
	                       510,00 

	21/10/2009
	                       403,00 

	21/10/2009
	                       465,00 

	13/11/2009
	                       465,00 

	11/12/2009
	                       465,00 

	04/02/2010
	                       465,00 

	04/02/2010
	                       510,00 

	05/03/2010
	                       510,00 

	08/04/2010
	                       510,00 

	06/05/2010
	                       510,00 

	08/06/2010
	                       510,00 

	06/07/2010
	                       510,00 

	10/12/2009
	                       465,00 

	10/12/2009
	                       465,00 

	08/01/2010
	                       465,00 

	11/02/2010
	                       510,00 

	08/03/2010
	                       510,00 

	08/04/2010
	                       510,00 

	10/05/2010
	                       510,00 

	09/06/2010
	                       510,00 

	06/07/2010
	                       510,00 

	28/10/2009
	                       217,00 

	28/10/2009
	                       465,00 

	09/11/2009
	                       465,00 

	07/12/2009
	                       465,00 

	08/01/2010
	                       465,00 

	05/02/2010
	                       510,00 

	05/03/2010
	                       510,00 

	12/04/2010
	                       510,00 

	07/05/2010
	                       510,00 

	08/06/2010
	                       510,00 

	08/07/2010
	                       510,00 

	13/11/2009
	                         31,00 

	13/11/2009
	                       465,00 

	07/12/2009
	                       465,00 

	04/01/2010
	                       465,00 

	01/02/2010
	                       510,00 

	01/03/2010
	                       510,00 

	01/04/2010
	                       510,00 

	03/05/2010
	                       510,00 

	04/06/2010
	                       510,00 

	06/07/2010
	                       510,00 

	19/11/2009
	                         16,00 

	10/12/2009
	                       465,00 

	08/01/2010
	                       465,00 

	05/02/2010
	                       510,00 

	05/03/2010
	                       510,00 

	14/04/2010
	                       510,00 

	10/05/2010
	                       510,00 

	08/06/2010
	                       510,00 

	08/07/2010
	                       510,00 

	17/09/2009
	                       264,00 

	05/10/2009
	                       465,00 

	06/11/2009
	                       465,00 

	07/12/2009
	                       465,00 

	05/01/2010
	                       465,00 

	02/02/2010
	                       510,00 

	02/03/2010
	                       510,00 

	05/04/2010
	                       510,00 

	06/05/2010
	                       510,00 

	04/06/2010
	                       510,00 

	07/07/2010
	                       510,00 

	09/11/2009
	                       233,00 

	15/12/2009
	                       465,00 

	04/01/2010
	                       465,00 

	01/02/2010
	                       510,00 

	01/03/2010
	                       510,00 

	01/04/2010
	                       510,00 

	04/05/2010
	                       510,00 

	01/06/2010
	                       510,00 

	01/07/2010
	                       510,00 

	17/11/2009
	                       124,00 

	24/11/2009
	                       465,00 

	22/12/2009
	                       465,00 

	25/01/2010
	                       510,00 

	22/02/2010
	                       510,00 

	25/03/2010
	                       510,00 

	26/04/2010
	                       510,00 

	25/05/2010
	                       510,00 

	24/06/2010
	                       510,00 

9.2. autorizar, desde logo, a cobrança judicial da dívida, caso não atendida a notificação, na forma do disposto no art. 28, inciso II, da Lei 8.443/1992;
9.3. autorizar também, desde logo, se requerido, com fundamento no art. 26, da Lei 8.443, de 1992, c/c o art. 217, §§ 1º e 2º do Regimento Interno do TCU, o parcelamento da dívida em até 36 parcelas, incidindo, sobre cada parcela, corrigida monetariamente, os correspondentes acréscimos legais, fixando-lhe o prazo de quinze dias, a contar do recebimento da notificação, para comprovar, perante o Tribunal, o recolhimento da primeira parcela, e de trinta dias, a contar da parcela anterior, para comprovar os recolhimentos das demais parcelas, devendo incidir, sobre cada valor mensal, atualizado monetariamente, os juros de mora devidos, no caso do débito, na forma prevista na legislação em vigor, alertando os responsáveis de que a falta de comprovação do recolhimento de qualquer parcela importará o vencimento antecipado do saldo devedor, nos termos do § 2º do art. 217 do Regimento Interno deste Tribunal; 
9.4. dar ciência, ao Instituto Nacional do Seguro Social, nos termos do art. 2º, inciso II, da Resolução-TCU 315, de 22/4/2020, de que o retardamento injustificado na instauração da TCE que ensejou o processo INSS 35318.000626/2018-64, implicou em inobservância ao art. 1º, § 1º, da Instrução Normativa-TCU 56, de 5 de dezembro de 2007, assim como do art. 4º e 11 da Instrução Normativa-TCU 71, de 28 de novembro de 2012;
9.5. enviar cópia deste acórdão à Procuradoria da República no Estado do Rio de Janeiro, nos termos do § 3º do art. 16 da Lei 8.443/1992, c/c o § 7º do art. 209 do Regimento Interno do TCU, para adoção das medidas cabíveis;
9.6. enviar cópia deste acórdão ao Instituto Nacional do Seguro Social e ao responsável, para ciência;
9.7. informar à Procuradoria da República no Estado do Rio de Janeiro, ao Instituto Nacional do Seguro Social e ao responsável que a presente deliberação está disponível para a consulta no endereço www.tcu.gov.br/acordaos, além de esclarecer que, caso requerido, o TCU poderá fornecer sem custos as correspondentes cópias, de forma impressa; 
9.8. informar à Procuradoria da República no Estado do Rio de Janeiro que, nos termos do parágrafo único do art. 62 da Resolução TCU 259/2014, os procuradores e membros do Ministério Público credenciados nesta Corte podem acessar os presentes autos de forma eletrônica e automática, ressalvados apenas os casos de eventuais peças classificadas como sigilosas, as quais requerem solicitação formal.

Tomada de contas especial instaurada por Instituto Nacional do Seguro Social, em desfavor de Vanderley da Silva Melo, em razão de habilitação e concessão irregulares de benefícios de prestação continuada - BPC de amparo social ao idoso-LOAS no âmbito da Agência de Previdência Social de Saquarema, vinculada à Gerência Executiva do INSS de Niterói/RJ (GEXNIT).

Segunda Câmara

Gerência Executiva do INSS - NITERÓI/RJ - INSS/MPS.

3. Interessados/Responsáveis:
3.1. Interessado: Instituto Nacional do Seguro Social (29.979.036/0001-40).
3.2. Responsável: Vanderley da Silva Melo (XXX.729.487-XX).

13.1. Ministros presentes: Bruno Dantas (Presidente), Augusto Nardes (Relator), Aroldo Cedraz e Raimundo Carreiro.
13.2. Ministro-Substituto presente: André Luís de Carvalho.

AUGUSTO NARDES

Adoto como relatório a instrução de mérito elaborada no âmbito da Secretaria de Controle Externo de Tomada de Contas Especial - SecexTCE (peça 90) , acolhida pelo corpo dirigente da unidade técnica (peças 91 e 92) , que contou com a anuência do Ministério Público junto a este Tribunal (peça 94) :	
"INTRODUÇÃO
1.	Cuidam os autos de tomada de contas especial instaurada por Instituto Nacional do Seguro Social, em desfavor de Vanderley da Silva Melo (CPF: XXX.729.487-XX) , em razão de habilitação e concessão irregulares de benefícios de prestação continuada - BPC de amparo social ao idoso-LOAS no âmbito da Agência de Previdência Social de Saquarema, vinculada à Gerência Executiva do INSS de Niterói/RJ (GEXNIT) .
HISTÓRICO
2.	Em 17/7/2018, com fundamento na IN/TCU 71/2012, alterada pela IN/TCU 76/2016 e DN/TCU 155/2016, o dirigente da instituição Instituto Nacional do Seguro Social autorizou a instauração da tomada de contas especial (peça 4) . O processo foi registrado no sistema e-TCE com o número 1479/2018.
3.	O fundamento para a instauração da Tomada de Contas Especial, conforme consignado na matriz de responsabilização elaborada pelo tomador de contas, foi a constatação da seguinte irregularidade: 
Habilitação e concessão de benefícios de prestação continuada - BPC de Amparo Social ao Idoso- LOAS, implantado no Sistema SABI, sem a apresentação, anotação e/ou pesquisa de documentos que pudessem comprovar uma das exigências mínimas, para conceder com segurança tais benefícios.  
4.	O responsável arrolado na fase interna foi devidamente comunicado e, diante da ausência de justificativas suficientes para elidir a irregularidade e da não devolução dos recursos, instaurou-se a tomada de contas especial.
4.1.	No relatório de tomada de contas especial 35318.000626/2018-64 (peça 39) , o tomador de contas concluiu que o prejuízo importaria no valor original de R$ 104.232,00, imputando-se a responsabilidade a Vanderley da Silva Melo, na condição de gestor dos recursos.
5.	Em 24/11/2019, a Controladoria-Geral da União emitiu o relatório de auditoria 1479/2018 (peça 41) , em concordância com o relatório do tomador de contas. O certificado de auditoria 1479/2018 e o parecer do dirigente do órgão de controle interno concluíram pela irregularidade das presentes contas (peças 42 e 43) .
6.		Em 3/12/2019, o ministro responsável pela área atestou haver tomado conhecimento das conclusões contidas no relatório e certificado de auditoria, bem como do parecer conclusivo do dirigente do órgão de controle interno, manifestando-se pela irregularidade das contas, e determinou o encaminhamento do processo ao Tribunal de Contas da União (peça 44) .
7.	Na primeira instrução (peça 465) , verificou-se a ausência de documentos que registrem os atos praticados por Vanderley da Silva Melo (CPF XXX.729.487-XX) que importaram na concessão irregular dos benefícios do INSS em apreço, objeto do processo de TCE/INSS 35318.000626/2018-64.
7.1.	Assim, concluiu-se, para a devida configuração da autoria e responsabilização dos atos impugnados, que se devia promover diligência junto ao INSS para que se procedesse a juntada, aos presentes autos, dos mencionados documentos.
8.		Em resposta à diligência promovida pela Seproc (peça 49) , o INSS apresentou, em 8/7/2020, tempestivamente, cópias de requerimento de benefício e/ou telas extraídas do sistema SABI referentes às concessões dos benefícios assistenciais dos segurados abaixo:
	a) Alberto da Costa Soares, NB: 88/537.954.302-9, peça 54;
	b) Alexandre Pereira Alves, NB: 88/537.247.319-0, peças 55 e 57;
	c) Amaro Xavier, NB: 88/537.556.533-8, peça 56;
	d) Ancelmo de Souza, NB: 88/536.562.895-7, peça 53;
	e) Anderson Pacheco Cunha, NB: 88/538.779.623-2 (v. peça 52) ;
	f) Andre de Souza Fernandes, NB: 88/537.953.584-0, peça 58;
	g) Antonio Machado, NB: 88/537.955.260-5, peça 59;
	h) Benito de Oliveira, NB: 88/537.953.026-1, peça 60;
	i) Beto Godofredo Ramos, NB: 88/537.486.904-0, peça 61;
	j) Camilo Soares, NB: 88/536.936.224-2, peça 62;
	k) Carlos Gomes da Silva, NB: 88/537.839.599-9, peça 63;
	l) Carlos Henrique de Lira, NB: 88/537.253.885-2, peça 64;
	m) Clemente Oliveira Gorgulho, NB: 88/536.933.512-1, peça 65;
	n) Cosme de Almeida, NB: 88/536.826.743-2, peça 66;
	o) Edson da Costa Amaral, NB: 88/537.953.827-0, peça 67;
	p) Emilson Carvalho, NB: 88/536.715.659-9, peça 68;
	q) Fernando da Silva, NB: 88/537.297.057-6, peça 69;
	r) Garcia Redondo da Paz, NB: 88/536.870.079-9, peça 70;
	s) Gilmar Silverio Silva, NB: 88/537.556.106-5, peça 71;
	t) Helio Alves, NB: 88/538.052.720-1, peça 72;
	u) Helio da Silva, NB: 88/536.855.967-0, peça 73;
	v) Helio Rocha Martins, NB: 88/537.836.836-3, peça 74;
	x) Henrique de Lima, NB: 88/537.955.411-0, peça 75.
9.	O despacho INSS/DGTCERC 92/2020 (peça 52) mencionou o encaminhamento dos documentos referentes a Anderson Pacheco Cunha, NB: 88/538.779.623-2, o qual não aparece nos autos, enquanto foram encaminhados, em duplicata, os documentos referentes a Alexandre Pereira Alves, NB: 88/537.247.319-0. Considerar-se-á essa informação do despacho como validação da responsabilidade do ex-servidor, considerando o conjunto assertivo dos demais documentos enviados.
10.	Na instrução seguinte (peça 79) , analisando-se os documentos nos autos, concluiu-se pela necessidade de realização de citação para a seguinte irregularidade: 
10.1.	Irregularidade 1: habilitação e concessão de benefícios de prestação continuada - BPC de Amparo Social ao Idoso LOAS, implantados no sistema SABI com base em documentos fictícios.
10.1.1.	Fundamentação para o encaminhamento: 
10.1.1.1.	A concessão irregular de benefício previdenciário/assistencial, mediante a inserção fraudulenta de registros nas bases de dados da Previdência implicou na prática de ato de gestão ilegal e ilegítimo. Conforme a jurisprudência do TCU, enunciada no Acórdão 297/2016-TCU-Plenário, não comprovada a participação do beneficiário na concessão irregular de benefício previdenciário, fica afastada a responsabilidade do segurado perante o TCU, sem prejuízo da adoção, pelos órgãos competentes, de providências administrativas e/ou judiciais para reaver os valores indevidamente pagos.
10.1.2.	Evidências da irregularidade: documentos técnicos presentes nas peças 9, 15, 16, 12, 23 e 8.
10.1.3.	Normas infringidas: Lei 8.742, de 07 de dezembro de 1993, art. 20, sobre a necessária comprovação da ausência de meios de prover a própria manutenção e nem de tê-la provida por sua família para o segurado idoso habilitar-se ao Benefício de Prestação Continuada; Lei n. 10.741, de 1º/10/2003, art. 34, caput,  que condiciona a prestação de assistência social ao idoso com 65 anos ou mais sem meios de prover sua subsistência; Regulamento do Beneficio da Prestação Continuada, aprovado pelo Decreto 6.214, de 20 de setembro de 2007, art. 1º, sobre a necessária comprovação da ausência de meios de prover a própria manutenção e nem de tê-la provida por sua família para o segurado idoso habilitar-se ao Benefício de Prestação Continuada; art. 8º, inciso I, sobre a necessidade de comprovação da idade de 65 anos ou mais para fazer jus ao Benefício de Prestação Continuada; art. 10, incisos I, IV e V, então vigentes, sobre a exigência de certidão de nascimento, carteira de identidade ou carteira de trabalho e previdência social para identificação do idoso; art. 13, § 1º, inciso I, sobre a exigência da carteira de trabalho e previdência social como prova de rendimentos dos componentes da família; Orientação Interna Conjunta DIRAR/DIRBEN/DIROPL 58 de 23/10/2002, art. 65, inciso III, alínea ¿a¿, sobre a exigência da apresentação da Carteira Profissional ou Carteira de Trabalho e Previdência Social do empregado doméstico para a realização de alteração, inclusão ou exclusão de informações referentes a dados cadastrais, vínculos, remunerações ou contribuições constantes no CNIS; Orientação Interna n° 188 de 2008, alterada pela Orientação Interna INSS/DIRBEN n° 196, do 3 de setembro de 2008, art. 53, inciso I, e alínea 'a'', do inciso III, sobre a exigência de apresentação da Carteira de Trabalho e Previdência Social para comprovação de rendimento para fins de análise da composição do grupo familiar.
10.1.4.	Débitos relacionados ao responsável Vanderley da Silva Melo (CPF: XXX.729.487-XX) referente à concessão irregular dos benefícios:
10.1.4.1.	Alberto da Costa Soares, NB: 88/537.954.302-9:
	Data da ocorrência
	 Valor histórico (R$) 

	17/11/2009
	                       124,00 

	25/11/2009
	                       465,00 

	23/12/2009
	                       465,00 

	27/01/2010
	                       510,00 

	25/02/2010
	                       510,00 

	29/03/2010
	                       510,00 

	27/04/2010
	                       510,00 

	26/05/2010
	                       510,00 

	28/06/2010
	                       510,00 

10.1.4.2.	Alexandre Pereira Alves, NB: 88/537.247.319-0:
	Data da ocorrência
	 Valor histórico (R$) 

	23/10/2009
	                       326,00 

	06/11/2009
	                       465,00 

	30/12/2009
	                       465,00 

	08/02/2010
	                       465,00 

	08/02/2010
	                       510,00 

	08/03/2010
	                       510,00 

	07/04/2010
	                       510,00 

	10/05/2010
	                       510,00 

	07/06/2010
	                       510,00 

	08/07/2010
	                       510,00 

10.1.4.3.	Amaro Xavier, NB: 88/537.556.533-8:
	Data da ocorrência
	 Valor histórico (R$) 

	19/11/2009
	                         31,00 

	19/11/2009
	                       465,00 

	27/11/2009
	                       465,00 

	28/12/2009
	                       465,00 

	25/02/2010
	                       510,00 

	25/02/2010
	                       510,00 

	29/03/2010
	                       510,00 

	28/04/2010
	                       510,00 

	27/05/2010
	                       510,00 

	02/07/2010
	                       510,00 

10.1.4.4.	Ancelmo de Souza, NB: 88/536.562.895-7:
	Data da ocorrência
	 Valor histórico (R$) 

	04/09/2009
	                       109,00 

	04/09/2009
	                       465,00 

	05/10/2009
	                       465,00 

	30/10/2009
	                       465,00 

	30/11/2009
	                       465,00 

	04/01/2010
	                       465,00 

	01/02/2010
	                       510,00 

	26/02/2010
	                       510,00 

	01/04/2010
	                       510,00 

	30/04/2010
	                       510,00 

	31/05/2010
	                       510,00 

	02/07/2010
	                       510,00 

10.1.4.5.	Anderson Pacheco Cunha, NB: 88/538.779.623-2:
	Data da ocorrência
	 Valor histórico (R$) 

	04/02/2010
	                       217,00 

	04/02/2010
	                       510,00 

	24/02/2010
	                       510,00 

	31/03/2010
	                       510,00 

	28/04/2010
	                       510,00 

	27/05/2010
	                       510,00 

	28/06/2010
	                       510,00 

10.1.4.6.	Andre de Souza Fernandes, NB: 88/537.953.584-0:
	Data da ocorrência
	 Valor histórico (R$) 

	25/01/2010
	                       465,00 

	25/01/2010
	                       465,00 

	04/02/2010
	                       510,00 

	26/02/2010
	                       510,00 

	09/04/2010
	                       510,00 

	29/04/2010
	                       510,00 

	31/05/2010
	                       510,00 

	29/06/2010
	                       510,00 

10.1.4.7.	Antonio Machado, NB: 88/537.955.260-5:	
	Data da ocorrência
	 Valor histórico (R$) 

	25/01/2010
	                       465,00 

	25/01/2010
	                       465,00 

	26/02/2010
	                       510,00 

	09/03/2010
	                       510,00 

	08/04/2010
	                       510,00 

	10/05/2010
	                       510,00 

	09/06/2010
	                       510,00 

	08/07/2010
	                       510,00 

10.1.4.8.	Benito de Oliveira, NB: 88/537.953.026-1:
	Data da ocorrência
	 Valor histórico (R$) 

	17/11/2009
	                       124,00 

	07/12/2009
	                       465,00 

	04/01/2010
	                       465,00 

	01/02/2010
	                       510,00 

	01/03/2010
	                       510,00 

	01/04/2010
	                       510,00 

	05/05/2010
	                       510,00 

	04/06/2010
	                       510,00 

	06/07/2010
	                       510,00 

10.1.4.9.	Beto Godofredo Ramos, NB: 88/537.486.904-0:
	Data da ocorrência
	 Valor histórico (R$) 

	13/11/2009
	                       109,00 

	13/11/2009
	                       465,00 

	27/11/2009
	                       465,00 

	29/12/2009
	                       465,00 

	01/02/2010
	                       510,00 

	26/02/2010
	                       510,00 

	01/04/2010
	                       510,00 

	29/04/2010
	                       510,00 

	31/05/2010
	                       510,00 

	29/06/2010
	                       510,00 

10.1.4.10.	Camilo Soares, NB: 88/536.936.224-2:
	Data da ocorrência
	 Valor histórico (R$) 

	28/10/2009
	                       171,00 

	28/10/2009
	                       465,00 

	29/10/2009
	                       465,00 

	30/11/2009
	                       465,00 

	29/12/2009
	                       465,00 

	29/01/2010
	                       510,00 

	26/02/2010
	                       510,00 

	07/04/2010
	                       510,00 

	05/05/2010
	                       510,00 

	28/05/2010
	                       510,00 

	05/07/2010
	                       510,00 

10.1.4.11.	Carlos Gomes da Silva, NB: 88/537.839.599-9:
	Data da ocorrência
	 Valor histórico (R$) 

	01/12/2009
	                       233,00 

	04/12/2009
	                       465,00 

	07/01/2010
	                       465,00 

	04/02/2010
	                       510,00 

	05/03/2010
	                       510,00 

	08/04/2010
	                       510,00 

	07/05/2010
	                       510,00 

	07/06/2010
	                       510,00 

	06/07/2010
	                       510,00 

10.1.4.12.	Carlos Henrique de Lira, NB: 88/537.253.885-2:
	Data da ocorrência
	 Valor histórico (R$) 

	23/10/2009
	                       326,00 

	17/11/2009
	                       465,00 

	03/12/2009
	                       465,00 

	30/12/2009
	                       465,00 

	02/02/2010
	                       510,00 

	26/02/2010
	                       510,00 

	07/04/2010
	                       510,00 

	05/05/2010
	                       510,00 

	01/06/2010
	                       510,00 

	30/06/2010
	                       510,00 

10.1.4.13.	Clemente Oliveira Gorgulho, NB: 88/536.933.512-1:
	Data da ocorrência
	 Valor histórico (R$) 

	23/09/2009
	                       171,00 

	28/09/2009
	                       465,00 

	27/10/2009
	                       465,00 

	25/11/2009
	                       465,00 

	23/12/2009
	                       465,00 

	27/01/2010
	                       510,00 

	01/03/2010
	                       510,00 

	30/03/2010
	                       510,00 

	30/04/2010
	                       510,00 

	27/05/2010
	                       510,00 

	30/06/2010
	                       510,00 

10.1.4.14.	Cosme de Almeida, NB: 88/536.826.743-2:
	Data da ocorrência
	 Valor histórico (R$) 

	16/10/2009
	                       279,00 

	16/10/2009
	                       465,00 

	28/10/2009
	                       465,00 

	30/11/2009
	                       465,00 

	29/12/2009
	                       465,00 

	28/01/2010
	                       510,00 

	24/02/2010
	                       510,00 

	29/03/2010
	                       510,00 

	29/04/2010
	                       510,00 

	27/05/2010
	                       510,00 

	30/06/2010
	                       510,00 

10.1.4.15.	Edson da Costa Amaral, NB: 88/537.953.827-0:
	Data da ocorrência
	 Valor histórico (R$) 

	17/11/2009
	                       124,00 

	07/12/2009
	                       465,00 

	05/01/2010
	                       465,00 

	02/02/2010
	                       510,00 

	02/03/2010
	                       510,00 

	05/04/2010
	                       510,00 

	07/05/2010
	                       510,00 

	04/06/2010
	                       510,00 

	06/07/2010
	                       510,00 

10.1.4.16.	Emilson Carvalho, NB: 88/536.715.659-9:
	Data da ocorrência
	 Valor histórico (R$) 

	21/10/2009
	                       403,00 

	21/10/2009
	                       465,00 

	13/11/2009
	                       465,00 

	11/12/2009
	                       465,00 

	04/02/2010
	                       465,00 

	04/02/2010
	                       510,00 

	05/03/2010
	                       510,00 

	08/04/2010
	                       510,00 

	06/05/2010
	                       510,00 

	08/06/2010
	                       510,00 

	06/07/2010
	                       510,00 

10.1.4.17.	Fernando da Silva, NB: 88/537.297.057-6:
	Data da ocorrência
	 Valor histórico (R$) 

	10/12/2009
	                       465,00 

	10/12/2009
	                       465,00 

	08/01/2010
	                       465,00 

	11/02/2010
	                       510,00 

	08/03/2010
	                       510,00 

	08/04/2010
	                       510,00 

	10/05/2010
	                       510,00 

	09/06/2010
	                       510,00 

	06/07/2010
	                       510,00 

10.1.4.18.	Garcia Redondo da Paz, NB: 88/536.870.079-9:
	Data da ocorrência
	 Valor histórico (R$) 

	28/10/2009
	                       217,00 

	28/10/2009
	                       465,00 

	09/11/2009
	                       465,00 

	07/12/2009
	                       465,00 

	08/01/2010
	                       465,00 

	05/02/2010
	                       510,00 

	05/03/2010
	                       510,00 

	12/04/2010
	                       510,00 

	07/05/2010
	                       510,00 

	08/06/2010
	                       510,00 

	08/07/2010
	                       510,00 

10.1.4.19.	Gilmar Silverio Silva, NB: 88/537.556.106-5:
	Data da ocorrência
	 Valor histórico (R$) 

	13/11/2009
	                         31,00 

	13/11/2009
	                       465,00 

	07/12/2009
	                       465,00 

	04/01/2010
	                       465,00 

	01/02/2010
	                       510,00 

	01/03/2010
	                       510,00 

	01/04/2010
	                       510,00 

	03/05/2010
	                       510,00 

	04/06/2010
	                       510,00 

	06/07/2010
	                       510,00 

10.1.4.20.	Helio Alves, NB: 88/538.052.720-1:
	Data da ocorrência
	 Valor histórico (R$) 

	19/11/2009
	                         16,00 

	10/12/2009
	                       465,00 

	08/01/2010
	                       465,00 

	05/02/2010
	                       510,00 

	05/03/2010
	                       510,00 

	14/04/2010
	                       510,00 

	10/05/2010
	                       510,00 

	08/06/2010
	                       510,00 

	08/07/2010
	                       510,00 

10.1.4.21.	Helio da Silva, NB: 88/536.855.967-0:
	Data da ocorrência
	 Valor histórico (R$) 

	17/09/2009
	                       264,00 

	05/10/2009
	                       465,00 

	06/11/2009
	                       465,00 

	07/12/2009
	                       465,00 

	05/01/2010
	                       465,00 

	02/02/2010
	                       510,00 

	02/03/2010
	                       510,00 

	05/04/2010
	                       510,00 

	06/05/2010
	                       510,00 

	04/06/2010
	                       510,00 

	07/07/2010
	                       510,00 

10.1.4.22.	Helio Rocha Martins, NB: 88/537.836.836-3:
	Data da ocorrência
	 Valor histórico (R$) 

	09/11/2009
	                       233,00 

	15/12/2009
	                       465,00 

	04/01/2010
	                       465,00 

	01/02/2010
	                       510,00 

	01/03/2010
	                       510,00 

	01/04/2010
	                       510,00 

	04/05/2010
	                       510,00 

	01/06/2010
	                       510,00 

	01/07/2010
	                       510,00 

10.1.4.23.	Henrique de Lima, NB: 88/537.955.411-0:
	Data da ocorrência
	 Valor histórico (R$) 

	17/11/2009
	                       124,00 

	24/11/2009
	                       465,00 

	22/12/2009
	                       465,00 

	25/01/2010
	                       510,00 

	22/02/2010
	                       510,00 

	25/03/2010
	                       510,00 

	26/04/2010
	                       510,00 

	25/05/2010
	                       510,00 

	24/06/2010
	                       510,00 

10.1.5.	Cofre credor: Instituto Nacional do Seguro Social.
10.1.6.	Responsável: Vanderley da Silva Melo (CPF: XXX.729.487-XX) .
10.1.6.1.	Conduta: na condição de servidor do INSS e responsável pela concessão de benefícios de prestação continuada - BPC de Amparo Social ao Idoso, o Sr. Vanderley da Silva Melo  promoveu a habilitação e concessão de benefícios de prestação continuada - BPC de Amparo Social ao Idoso-LOAS, por ele implantados no sistema SABI, sem que os segurados atendessem às exigências normativas mínimas para tais benefícios, mediante o acolhimento de documentos de identificação inidôneos, ausência de juntada obrigatória de cópia de CTPS para fins de comprovação do vínculo empregatício e utilização de comprovantes de residência em nome de terceiro com o mesmo nome e endereço já utilizados em outros processos de concessão de outros benefícios, sem constar nos processos declaração dos beneficiários referente ao grau de parentesco entre o terceiro e o segurado, resultando em concessões que geraram pagamentos irregulares de benefícios, em prejuízo ao Erário federal.
10.1.6.2.	Nexo de causalidade: A realização das concessões de benefícios de prestação continuada - BPC de Amparo Social ao Idoso irregulares importou em dano ao Erário federal, uma vez que propiciou pagamentos indevidos de valores a título de benefício assistencial.
10.1.6.3.	Culpabilidade: É dever elementar do servidor público a boa e regular execução de suas atribuições no sentido de propiciar a adequada contraprestação de serviços aos usuários do serviço público e a correto desembolso de recursos públicos decorrentes de atos de sua responsabilidade; não há, nos autos, excludentes de ilicitude, de culpabilidade e de punibilidade ou elementos que permitam concluir pela ocorrência de boa-fé do responsável, sendo razoável afirmar, por outro lado, que era exigível do responsável conduta diversa daquela que adotou, consideradas as circunstâncias que o cercavam, pois deveria ter promovido a devida verificação do atendimento das condições para concessões de benefícios assistenciais. 
11.	Encaminhamento: citação.
12.	Em cumprimento ao pronunciamento da unidade (peça 81) , foi efetuada citação do responsável Vanderley da Silva Melo, nos moldes adiante:
	Comunicação: Ofício 42400/2020 - Seproc (peça 83) 
Data da Expedição: 14/9/2020
Data da Ciência: 9/10/2020 (peça 87) 
Nome Recebedor: Celia Marins
Observação: Ofício enviado para o endereço do responsável, conforme pesquisa na base de dados  no sistema da Receita Federal, custodiada pelo TCU (peça 82) .
Fim do prazo para a defesa: 27/10/2020
	
12.1.	O sr. Vanderley da Silva Melo (por procurador) , atendeu à citação por meio de alegações de defesa juntadas à peça 84.
13.	Conforme Despacho de Conclusão das Comunicações Processuais (peça 88) , as providências inerentes às comunicações processuais foram concluídas. 
ANÁLISE DOS PRESSUPOSTOS DE PROCEDIBILIDADE DA IN/TCU 71/2012
Avaliação de Viabilidade do Exercício do Contraditório e Ampla Defesa
14.	Verifica-se que não houve o transcurso de mais de dez anos desde o fato gerador sem que tenha havido a notificação da responsável pela autoridade administrativa federal competente (art. 6º, inciso II, c/c art. 19 da IN/TCU 71/2012, modificada pela IN/TCU 76/2016) , uma vez que o fato gerador da irregularidade sancionada se protraiu até 8/9/2010, e a responsável foi notificada sobre a irregularidade pela autoridade administrativa competente conforme abaixo:
14.1.	Vanderley da Silva Melo, por meio de interrogatório policial em 2010, peça 8, p. 9-15; citação no PAD de 6/12/2011, recebida em 12/12/2011, peça 10, p. 2; interrogatório no PAD, peça 12, p. 6, item 20, alínea 'c'; edital para apresentação de defesa escrita em processo de cobrança administrativa publicado em 13/2/2015 e 23/3/2015 (v. peça 17 e 18) ; Notificação da CTCE de 17/7/2018, peça 25, recebida em 23/7/2018, peça 26.
Valor de Constituição da TCE
15.	Verifica-se, ainda, que o valor atualizado do débito apurado (sem juros) em 1º/1/2017 é de R$ 163.088,64, portanto superior ao limite mínimo de R$ 100.000,00, na forma estabelecida conforme os arts. 6º, inciso I, e 19 da IN/TCU 71/2012, modificada pela IN/TCU 76/2016. 
OUTROS PROCESSOS/DÉBITOS NOS SISTEMAS DO TCU COM OS MESMOS RESPONSÁVEIS
16.	Informa-se que foi encontrado processo no Tribunal com o mesmo responsável:
	Responsável
	Processos

	Vanderley da Silva Melo
	Processo 039.980/2019-7 [TCE, aberto, 'TCE instaurada pelo (a) Instituto Nacional do Seguro Social em razão de Prática de qualquer ato ilegal, ilegítimo ou antieconômico de que resulte dano ao erário, Gestão previdenciária, Irregularidade na concessão de benefícios Assistencial ao Idoso, concedido com base nos documentos de identificação falsos; ocorrido na agência da Previdência Social em Saquarema/RJ. (nº da TCE no sistema: 1564/2018) ']

16.1.	Apesar de ter sido verificada a existência de outros processos em desfavor de Vanderley da Silva Melo em tramitação nesta Casa (cf. quadro acima) , considera-se não ser conveniente o apensamento do presente processo a qualquer um deles, tendo em vista que tal apensamento não atenderia a expectativa de racionalização administrativa, pois nenhum dos processos identificados alcança todos os responsáveis solidários do presente processo. Assim sendo, eventual apensamento só redundaria em um incremento de complexidade no desdobramento desses processos, com ampliação do rol de responsáveis solidários em relações diferentes de solidariedade por débitos diferentes.
17.	A tomada de contas especial está, assim, devidamente constituída e em condição de ser instruída.
EXAME TÉCNICO
Alegações de defesa  (peça 84) 
18.	Inicialmente, alega a ocorrência da prescrição da pretensão punitiva com base no Acórdão 1.441/2016 do TCU, pelo transcurso de mais de dez anos desde a ocorrência da irregularidade (peça 84, p. 2) , e pela prescrição da pretensão ressarcitória, invocando decisão do STF no Recurso Extraordinário 636.886, tema de repercussão geral 899, e do STJ (REsp 14800350/RS) que tem por prescritível a pretensão de ressarcimento ao erário baseada em decisão do TCU em prazo quinquenal (peça 84, p. 2-3) , a ensejar o arquivamento do processo por esses motivos.
19.	Adiante, defende que há desproporcionalidade na penalidade a ser aplicada, pois não haveria indícios de atuação de má-fé do autor. A penalidade deve ser proporcional às circunstâncias do ato. Como sua boa-fé teria sido demonstrada (por ausência de demonstração da má-fé) não caberia penalidades muito gravosas ao réu.
20.	Por fim, reitera pedido de arquivamento do processo pela ocorrência de prescrição da pretensão punitiva e da ressarcitória do TCU e pela 'evidente boa-fé do Réu'.
Análise
21.	No que diz respeito à prescrição da pretensão punitiva, como se verá no item 17 da instrução à peça 79, já houve reconhecimento da sua ocorrência.
22.	Quanto ao entendimento proferido pelo Supremo Tribunal Federal, no julgamento recente do RE 636.886 (tema 899) , a respeito da prescritibilidade da pretensão de ressarcimento ao erário com base em decisão de tribunal de contas, cabe assinalar que, conforme orientação sufragada pelo Acórdão 6589/2020-TCU-Segunda Câmara, da relatoria do Ministro Raimundo Carreiro, a decisão do STF alcança tão somente a fase judicial de execução do título extrajudicial, não atingindo os processos de controle externo em trâmite no TCU.
22.1.	Aliás, da ementa do julgado do STF constou que: 'A pretensão de ressarcimento ao erário em face de agentes públicos reconhecida em acórdão de Tribunal de Contas prescreve na forma da Lei 6.830/1980 (Lei de Execução Fiscal) '. Portanto, até o trânsito em julgado do acórdão condenatório do TCU, permanece imprescritível a pretensão de ressarcimento ao erário decorrente da instauração da tomada de contas especial, conforme Enunciado da Súmula 282 do TCU:
As ações de ressarcimento movidas pelo Estado contra os agentes causadores de danos ao erário são imprescritíveis.
22.2.	Em decisão mais recente (Acórdão 10203/2020-TCU-Primeira Câmara) , o Ministro Benjamin Zymler assim se pronunciou em seu voto:
34. Ainda que se interprete que a decisão do STF seja também aplicável à tramitação do processo de controle externo no âmbito do TCU, exsurgem outras diversas questões fundamentais para que esta Corte de Contas estabeleça novo tratamento acerca da prescrição do débito e da pretensão punitiva, em particular qual seria o dies a quo (a data de ocorrência do fato irregular ou a do seu conhecimento pelo TCU) e quais seriam as hipóteses de interrupção da prescrição.
23.	Dessa forma, rejeita-se os argumentos referentes à ocorrência da prescrição ressarcitória.
24.	Em relação à proporcionalidade de penalidade e sua relação com a ocorrência ou não de boa-fé, a discussão não se aplica considerando que a pretensão punitiva prescreveu. Em referência a demonstração de boa-fé alegada, nada foi acrescido aos autos que indicasse ter agido o defendente de boa-fé ao acolher documentos de identificação inidôneos, deixar de fazer juntada obrigatória de cópia de CTPS para fins de comprovação do vinculo empregatício e utilizar comprovantes de residência em nome de terceiro com o mesmo nome e endereço já utilizados em outros processos de concessão de outros benefícios, sem constar nos processos declaração dos beneficiários referente ao grau de parentesco entre o terceiro e o segurado, produzindo a inserção de dados fictícios no sistema da Previdência Social (v. item 10.1 e subitens) , evidenciada, pelo menos, sua atuação culposa, bastante para a imputação da responsabilidade pelos danos aqui identificados contra o Erário federal (v tb. item 10.1.6.3) . Assim sendo, rejeita-se a alegação de haver sido evidenciada a boa-fé do defendente, diante dos indícios de culpa e de elementos que permitissem essa conclusão.
Individualização das Condutas
25.	Considerando o ilícito acima identificado, a imputação de responsabilidade atende aos pressupostos estabelecidos na jurisprudência desta Corte de Contas. Com efeito, há elementos para individualizar as condutas, o nexo de causalidade entre estas e as irregularidades geradoras do dano e está caracterizada a atuação culposa do responsável Vanderley da Silva Melo, conforme matriz de responsabilização (v. peça 78) .
26.	Por todo o exposto, rejeita-se integralmente as alegações de defesa apresentadas.
Verificação do Prazo de Prescrição da Pretensão Punitiva
27.		A pretensão punitiva do TCU, conforme Acórdão 1441/2016-TCU-Plenário, Relator: Benjamin Zymler, que uniformizou a jurisprudência acerca dessa questão, subordina-se ao prazo geral de prescrição indicado no art. 205 do Código Civil, que é de dez anos, contado da data de ocorrência da irregularidade sancionada, nos termos do art. 189 do Código Civil, sendo este prazo interrompido pelo ato que ordenar a citação, a audiência ou a oitiva do responsável.
28.	No caso em exame, ocorreu a prescrição, uma vez que a irregularidade sancionada ocorreu até 8/7/2010 e o ato de ordenação da citação só ocorreu em 11/8/2020.
CONCLUSÃO
29.	A jurisprudência pacífica nesta Corte é no sentido da imprescritibilidade das ações de ressarcimento ao erário (Súmula TCU 282) . Dessa forma, identificado dano ao erário, devese instaurar e julgar o processo de tomada de contas especial para responsabilizar seus agentes causadores, respeitando o direito ao contraditório e à ampla defesa, independentemente de quando ocorreram os atos impugnados.
30.	Verifica-se que houve a prescrição da pretensão punitiva, conforme análise já realizada (itens 27 e 28) .
31.	Tendo em vista que não constam dos autos elementos que permitam reconhecer a boa-fé da responsável, sugere-se que as suas contas sejam julgadas irregulares, nos termos do art. 202, § 6º, do Regimento Interno do TCU, com a imputação do débito atualizado monetariamente e acrescido de juros de mora, nos termos do art. 202, §1º do Regimento Interno do TCU, descontado o valor eventualmente recolhido.
INFORMAÇÕES ADICIONAIS
32.	No que diz respeito ao INSS, não foram adotadas providências tempestivas para apuração dos fatos, diante do não cumprimento do prazo para prestar contas, no sentido de atender o prazo de 180 dias estabelecido pelo art. 1º, § 1º, da Instrução Normativa-TCU 56, de 5 de dezembro de 2007, que a sucedeu, para que se viesse a promover a instauração de tomada de contas especial. Tal afirmativa se baseia no fato de ter-se escoado um período de 2.340 dias entre a denúncia das irregularidades (15/2/2012, data de conclusão do relatório do PAD, peça 12, p. 45) e a autuação da tomada de contas especial (13/7/2018, cf. peça 1) .
33.	Desse modo, entende-se que se deve dar ciência ao Instituto Nacional do Seguro Social, nos termos do art. 2º, inciso II, da Resolução-TCU 315, de 22/4/2020, de que o retardamento injustificado na instauração da TCE que ensejou o processo INSS 35318.000626/2018-64, implicou em inobservância ao art. 1º, § 1º, da Instrução Normativa-TCU 56, de 5 de dezembro de 2007, assim como do art. 4º e 11 da Instrução Normativa-TCU 71, de 28 de novembro de 2012.
PROPOSTA DE ENCAMINHAMENTO
34.	Diante do exposto, submetemos os autos à consideração superior, propondo ao Tribunal:
	a) rejeitar integralmente as alegações de defesa do responsável Vanderley da Silva Melo (CPF XXX.729.487-XX) ;
	b) julgar irregulares, nos termos dos arts. 1º, inciso I, 16, inciso III, alíneas b e c, da Lei 8.443/1992, c/c os arts. 19 e 23, inciso III, da mesma Lei, as contas do responsável Vanderley da Silva Melo (CPF XXX.729.487-XX) , condenando-o ao pagamento das importâncias a seguir especificadas, atualizadas monetariamente e acrescidas dos juros de mora, calculadas a partir das datas discriminadas até a data da efetiva quitação do débito, fixando-lhe o prazo de quinze dias, para que comprove, perante o Tribunal, o recolhimento das referidas quantias aos cofres do Instituto Nacional do Seguro Social, nos termos do art. 23, inciso III, alínea 'a', da citada lei, c/c o art. 214, inciso III, alínea 'a', do Regimento Interno do TCU.  
	Débito:
	Data da ocorrência
	 Valor histórico (R$) 

	17/11/2009
	                       124,00 

	25/11/2009
	                       465,00 

	23/12/2009
	                       465,00 

	27/01/2010
	                       510,00 

	25/02/2010
	                       510,00 

	29/03/2010
	                       510,00 

	27/04/2010
	                       510,00 

	26/05/2010
	                       510,00 

	28/06/2010
	                       510,00 

	23/10/2009
	                       326,00 

	06/11/2009
	                       465,00 

	30/12/2009
	                       465,00 

	08/02/2010
	                       465,00 

	08/02/2010
	                       510,00 

	08/03/2010
	                       510,00 

	07/04/2010
	                       510,00 

	10/05/2010
	                       510,00 

	07/06/2010
	                       510,00 

	08/07/2010
	                       510,00 

	19/11/2009
	                         31,00 

	19/11/2009
	                       465,00 

	27/11/2009
	                       465,00 

	28/12/2009
	                       465,00 

	25/02/2010
	                       510,00 

	25/02/2010
	                       510,00 

	29/03/2010
	                       510,00 

	28/04/2010
	                       510,00 

	27/05/2010
	                       510,00 

	02/07/2010
	                       510,00 

	04/09/2009
	                       109,00 

	04/09/2009
	                       465,00 

	05/10/2009
	                       465,00 

	30/10/2009
	                       465,00 

	30/11/2009
	                       465,00 

	04/01/2010
	                       465,00 

	01/02/2010
	                       510,00 

	26/02/2010
	                       510,00 

	01/04/2010
	                       510,00 

	30/04/2010
	                       510,00 

	31/05/2010
	                       510,00 

	02/07/2010
	                       510,00 

	04/02/2010
	                       217,00 

	04/02/2010
	                       510,00 

	24/02/2010
	                       510,00 

	31/03/2010
	                       510,00 

	28/04/2010
	                       510,00 

	27/05/2010
	                       510,00 

	28/06/2010
	                       510,00 

	25/01/2010
	                       465,00 

	25/01/2010
	                       465,00 

	04/02/2010
	                       510,00 

	26/02/2010
	                       510,00 

	09/04/2010
	                       510,00 

	29/04/2010
	                       510,00 

	31/05/2010
	                       510,00 

	29/06/2010
	                       510,00 

	25/01/2010
	                       465,00 

	25/01/2010
	                       465,00 

	26/02/2010
	                       510,00 

	09/03/2010
	                       510,00 

	08/04/2010
	                       510,00 

	10/05/2010
	                       510,00 

	09/06/2010
	                       510,00 

	08/07/2010
	                       510,00 

	17/11/2009
	                       124,00 

	07/12/2009
	                       465,00 

	04/01/2010
	                       465,00 

	01/02/2010
	                       510,00 

	01/03/2010
	                       510,00 

	01/04/2010
	                       510,00 

	05/05/2010
	                       510,00 

	04/06/2010
	                       510,00 

	06/07/2010
	                       510,00 

	13/11/2009
	                       109,00 

	13/11/2009
	                       465,00 

	27/11/2009
	                       465,00 

	29/12/2009
	                       465,00 

	01/02/2010
	                       510,00 

	26/02/2010
	                       510,00 

	01/04/2010
	                       510,00 

	29/04/2010
	                       510,00 

	31/05/2010
	                       510,00 

	29/06/2010
	                       510,00 

	28/10/2009
	                       171,00 

	28/10/2009
	                       465,00 

	29/10/2009
	                       465,00 

	30/11/2009
	                       465,00 

	29/12/2009
	                       465,00 

	29/01/2010
	                       510,00 

	26/02/2010
	                       510,00 

	07/04/2010
	                       510,00 

	05/05/2010
	                       510,00 

	28/05/2010
	                       510,00 

	05/07/2010
	                       510,00 

	01/12/2009
	                       233,00 

	04/12/2009
	                       465,00 

	07/01/2010
	                       465,00 

	04/02/2010
	                       510,00 

	05/03/2010
	                       510,00 

	08/04/2010
	                       510,00 

	07/05/2010
	                       510,00 

	07/06/2010
	                       510,00 

	06/07/2010
	                       510,00 

	23/10/2009
	                       326,00 

	17/11/2009
	                       465,00 

	03/12/2009
	                       465,00 

	30/12/2009
	                       465,00 

	02/02/2010
	                       510,00 

	26/02/2010
	                       510,00 

	07/04/2010
	                       510,00 

	05/05/2010
	                       510,00 

	01/06/2010
	                       510,00 

	30/06/2010
	                       510,00 

	23/09/2009
	                       171,00 

	28/09/2009
	                       465,00 

	27/10/2009
	                       465,00 

	25/11/2009
	                       465,00 

	23/12/2009
	                       465,00 

	27/01/2010
	                       510,00 

	01/03/2010
	                       510,00 

	30/03/2010
	                       510,00 

	30/04/2010
	                       510,00 

	27/05/2010
	                       510,00 

	30/06/2010
	                       510,00 

	16/10/2009
	                       279,00 

	16/10/2009
	                       465,00 

	28/10/2009
	                       465,00 

	30/11/2009
	                       465,00 

	29/12/2009
	                       465,00 

	28/01/2010
	                       510,00 

	24/02/2010
	                       510,00 

	29/03/2010
	                       510,00 

	29/04/2010
	                       510,00 

	27/05/2010
	                       510,00 

	30/06/2010
	                       510,00 

	17/11/2009
	                       124,00 

	07/12/2009
	                       465,00 

	05/01/2010
	                       465,00 

	02/02/2010
	                       510,00 

	02/03/2010
	                       510,00 

	05/04/2010
	                       510,00 

	07/05/2010
	                       510,00 

	04/06/2010
	                       510,00 

	06/07/2010
	                       510,00 

	21/10/2009
	                       403,00 

	21/10/2009
	                       465,00 

	13/11/2009
	                       465,00 

	11/12/2009
	                       465,00 

	04/02/2010
	                       465,00 

	04/02/2010
	                       510,00 

	05/03/2010
	                       510,00 

	08/04/2010
	                       510,00 

	06/05/2010
	                       510,00 

	08/06/2010
	                       510,00 

	06/07/2010
	                       510,00 

	10/12/2009
	                       465,00 

	10/12/2009
	                       465,00 

	08/01/2010
	                       465,00 

	11/02/2010
	                       510,00 

	08/03/2010
	                       510,00 

	08/04/2010
	                       510,00 

	10/05/2010
	                       510,00 

	09/06/2010
	                       510,00 

	06/07/2010
	                       510,00 

	28/10/2009
	                       217,00 

	28/10/2009
	                       465,00 

	09/11/2009
	                       465,00 

	07/12/2009
	                       465,00 

	08/01/2010
	                       465,00 

	05/02/2010
	                       510,00 

	05/03/2010
	                       510,00 

	12/04/2010
	                       510,00 

	07/05/2010
	                       510,00 

	08/06/2010
	                       510,00 

	08/07/2010
	                       510,00 

	13/11/2009
	                         31,00 

	13/11/2009
	                       465,00 

	07/12/2009
	                       465,00 

	04/01/2010
	                       465,00 

	01/02/2010
	                       510,00 

	01/03/2010
	                       510,00 

	01/04/2010
	                       510,00 

	03/05/2010
	                       510,00 

	04/06/2010
	                       510,00 

	06/07/2010
	                       510,00 

	19/11/2009
	                         16,00 

	10/12/2009
	                       465,00 

	08/01/2010
	                       465,00 

	05/02/2010
	                       510,00 

	05/03/2010
	                       510,00 

	14/04/2010
	                       510,00 

	10/05/2010
	                       510,00 

	08/06/2010
	                       510,00 

	08/07/2010
	                       510,00 

	17/09/2009
	                       264,00 

	05/10/2009
	                       465,00 

	06/11/2009
	                       465,00 

	07/12/2009
	                       465,00 

	05/01/2010
	                       465,00 

	02/02/2010
	                       510,00 

	02/03/2010
	                       510,00 

	05/04/2010
	                       510,00 

	06/05/2010
	                       510,00 

	04/06/2010
	                       510,00 

	07/07/2010
	                       510,00 

	09/11/2009
	                       233,00 

	15/12/2009
	                       465,00 

	04/01/2010
	                       465,00 

	01/02/2010
	                       510,00 

	01/03/2010
	                       510,00 

	01/04/2010
	                       510,00 

	04/05/2010
	                       510,00 

	01/06/2010
	                       510,00 

	01/07/2010
	                       510,00 

	17/11/2009
	                       124,00 

	24/11/2009
	                       465,00 

	22/12/2009
	                       465,00 

	25/01/2010
	                       510,00 

	22/02/2010
	                       510,00 

	25/03/2010
	                       510,00 

	26/04/2010
	                       510,00 

	25/05/2010
	                       510,00 

	24/06/2010
	                       510,00 

	Valor atualizado do débito (com juros) em 27/11/2020: R$ 236.535,38 (peça 89) 
	c) autorizar, desde logo, a cobrança judicial da dívida, caso não atendida a notificação, na forma do disposto no art. 28, inciso II, da Lei 8.443/1992;
	d) autorizar também, desde logo, se requerido, com fundamento no art. 26, da Lei 8.443, de 1992, c/c o art. 217, §§ 1º e 2º do Regimento Interno do TCU, o parcelamento da dívida em até 36 parcelas, incidindo, sobre cada parcela, corrigida monetariamente, os correspondentes acréscimos legais, fixando-lhe o prazo de quinze dias, a contar do recebimento da notificação, para comprovar, perante o Tribunal, o recolhimento da primeira parcela, e de trinta dias, a contar da parcela anterior, para comprovar os recolhimentos das demais parcelas, devendo incidir, sobre cada valor mensal, atualizado monetariamente, os juros de mora devidos, no caso do débito, na forma prevista na legislação em vigor, alertando os responsáveis de que a falta de comprovação do recolhimento de qualquer parcela importará o vencimento antecipado do saldo devedor, nos termos do § 2º do art. 217 do Regimento Interno deste Tribunal; 
	e) dar ciência, ao Instituto Nacional do Seguro Social, nos termos do art. 2º, inciso II, da Resolução-TCU 315, de 22/4/2020, de que o retardamento injustificado na instauração da TCE que ensejou o processo INSS 35318.000626/2018-64, implicou em inobservância ao art. 1º, § 1º, da Instrução Normativa-TCU 56, de 5 de dezembro de 2007, assim como do art. 4º e 11 da Instrução Normativa-TCU 71, de 28 de novembro de 2012;
	h) enviar cópia do Acórdão a ser prolatado à Procuradoria da República no Estado do Rio de Janeiro, nos termos do § 3º do art. 16 da Lei 8.443/1992, c/c o § 7º do art. 209 do Regimento Interno do TCU, para adoção das medidas cabíveis;
	i) enviar cópia do Acórdão que vier a ser proferido ao Instituto Nacional do Seguro Social e ao responsável, para ciência;
	j) informar à Procuradoria da República no Estado do Rio de Janeiro, ao Instituto Nacional do Seguro Social e ao responsável que a presente deliberação, acompanhada do Relatório e do Voto que a fundamenta, está disponível para a consulta no endereço www.tcu.gov.br/acordaos, além de esclarecer que, caso requerido, o TCU poderá fornecer sem custos as correspondentes cópias, de forma impressa; 
	k) informar à Procuradoria da República no Estado do Rio de Janeiro que, nos termos do parágrafo único do art. 62 da Resolução TCU 259/2014, os procuradores e membros do Ministério Público credenciados nesta Corte podem acessar os presentes autos de forma eletrônica e automática, ressalvados apenas os casos de eventuais peças classificadas como sigilosas, as quais requerem solicitação formal."
	É o relatório.

8.1. Evaldo Tadeu Melo (161461/OAB-RJ) e outros, representando Vanderley da Silva Melo.

Subprocurador-Geral Lucas Rocha Furtado.

TOMADA DE CONTAS ESPECIAL. INSS. CONCESSÃO IRREGULAR DE BENEFÍCIOS DE PRESTAÇÃO CONTINUADA (BPC-LOAS). CITAÇÃO. REJEIÇÃO DAS ALEGAÇÕES DE DEFESA. AUSÊNCIA DE BOA FÉ. CONTAS IRREGULARES. DÉBITO. PRESCRIÇÃO DA PRETENSÃO PUNITIVA.

TOMADA DE CONTAS ESPECIAL (TCE)

Secretaria de Controle Externo de Tomada de Contas Especial (SecexTCE).

Trata-se de tomada de contas especial instaurada pelo Instituto Nacional do Seguro Social em desfavor de Vanderley da Silva Melo, em razão de habilitação e concessão irregulares de benefícios de prestação continuada - BPC de amparo social ao idoso-LOAS no âmbito da Agência de Previdência Social de Saquarema, vinculada à Gerência Executiva do INSS de Niterói/RJ (GEXNIT) .
2.	O responsável arrolado na fase interna foi devidamente comunicado e, diante da ausência de justificativas suficientes para elidir a irregularidade e da não devolução dos recursos, foi instaurada a tomada de contas especial.
3.	O tomador de contas concluiu que o prejuízo importaria no valor original de R$ 104.232,00, imputando-se a responsabilidade a Vanderley da Silva Melo, na condição de gestor dos recursos.
4.	A Controladoria-Geral da União, em 24/11/2019, emitiu o relatório de auditoria 1479/2018 (peça 41) , em concordância com o relatório do tomador de contas, com a proposta de irregularidade das presentes contas (peças 42 e 43) . Em 2/12/2019, o ministro responsável pela área atestou haver tomado conhecimento das conclusões contidas no relatório e certificado de auditoria (peça 44) .
5.	Devidamente notificado, o responsável, por meio de seu procurador, atendeu à citação por meio de alegações de defesa juntadas à peça 84, as quais foram analisadas pela Secretaria de Controle Externo de Tomada de Contas Especial (SecexTCE) .
6.	Pelas pertinentes análises e conclusões, acolho os pareceres emitidos nos autos pela unidade técnica e pelo Ministério Público junto a este Tribunal como razões de decidir, sem prejuízo das considerações que faço a seguir.
7.	De início, analiso a questão afeta à eventual prescrição da pretensão de ressarcimento do dano ao erário e da pretensão punitiva. 
8. 	Em primeiro lugar, resta isento de dúvidas que a jurisprudência consolidada deste Tribunal de Contas da União (TCU) formou-se no sentido da imprescritibilidade das ações de ressarcimento ao erário. Nesse sentido, reproduzo o Enunciado de Súmula no 282, desta Corte: "As ações de ressarcimento movidas pelo Estado contra os agentes causadores de danos ao erário são imprescritíveis". 
9. 	De outra parte, e à semelhança dos outros julgadores deste TCU, não desconheço a recente decisão exarada pelo Supremo Tribunal Federal (STF) , prolatada no âmbito do Recurso Extraordinário (RE) 636.886/AL, por meio da qual foi fixado o seguinte enunciado para o Tema 899, de repercussão geral: "É prescritível a pretensão de ressarcimento ao erário fundada em decisão de Tribunal de Contas". 
10. 	Ocorre que, consoante o destacado pelo e. Ministro Benjamin Zymler no leading case que primeiro discutiu o alcance do referido julgado da Corte Suprema (voto condutor do Acórdão 5236/2020-TCU-Primeira Câmara) , ainda há diversas dúvidas sobre a matéria, pois resta possível a conclusão de que a decisão não tratou da prescrição do processo de controle externo levado a efeito no âmbito do TCU mas, sim, da prescrição intercorrente ocorrida durante a fase de execução do acórdão condenatório desta Corte. 
11. 	Na oportunidade, Sua Excelência aduziu que a aludida decisão do STF enfrentou RE interposto pela União contra acórdão do Tribunal Regional Federal da 5ª Região (TRF/5) , ementado como se segue, pelo qual o regional negou provimento a embargos de declaração opostos contra acórdão de sua lavra: 
EMENTA: TRIBUTÁRIO. PROCESSUAL CIVIL. EXECUÇÃO FISCAL. PROCESSO PARALISADO POR MAIS DE CINCO ANOS. PRESCRIÇÃO INTERCORRENTE. OCORRÊNCIA. 1. Para fins práticos, deve-se observar quando a Fazenda Pública foi intimada a providenciar o andamento do feito. Passados cinco anos sem diligências concretas, ocorre a prescrição intercorrente. Caso haja suspensão na forma do art. 40, da Lei n. 6.830/80, ocorre a extinção se o feito permanecer paralisado por mais de seis anos. 2. Na hipótese dos autos, houve o arquivamento sem baixa do processo em 12.08.1999 e até a data da sentença extintiva do feito em 05.06.2006, a Fazenda Nacional não apresentou nenhuma medida concreta quanto à localização do devedor ou de seus bens. Revela-se, portanto, inequívoca a ocorrência da prescrição intercorrente. 
12. 	O Ministro Benjamin Zymler argumentou que, na situação debatida judicialmente, a Fazenda Pública havia deixado a ação paralisada por mais de seis anos, o que ensejou fosse declarada a prescrição intercorrente no caso em tela. Isto é, a questão objeto da controvérsia cingiu-se à prescrição intercorrente ocorrida durante a fase de execução do acórdão condenatório do TCU. 
13. 	Desse modo, ponderou que, com base nessa possível interpretação, a matéria decidida no mencionado feito não teria nenhuma repercussão de ordem prática e jurídica nos processos desta Corte, isso porque o título executivo, que é própria decisão do Tribunal, consoante o art. 19 da Lei 8.443/92, ainda não se formou. 
14. 	Feito esse raciocínio, Sua Excelência acresceu que, ainda se possa interpretar que a decisão do STF também se aplique ao iter do processo de controle externo neste TCU, outras questões, de suma importância visando que este Tribunal estabeleça novo tratamento acerca da prescrição do débito, restariam pendentes de esclarecimento, relevando mencionar as relativas à definição da data de ocorrência do fato irregular ou data do seu conhecimento pelo TCU, bem assim as hipóteses de interrupção da prescrição. 
15. 	Em conclusão, conduziu o colegiado a que aplicasse, ao caso in concreto, a jurisprudência do TCU até então vigente, fundamentada no art. 37, § 5º, da Constituição Federal, e consubstanciada na citada Súmula 282, no que tange ao ressarcimento do prejuízo. 
16. 	Anoto que o entendimento acima também foi seguido em outros julgados desta Corte, sendo exemplos os Acórdãos: 1.492/2020, 2.104/2020, 2.182/2020 e 2.336/2020, Rel. Min. Aroldo Cedraz; 2.188/2020, Rel. Min. Raimundo Carreiro; e 2.018/2020, Rel. Min. Ana Arraes, do Plenário; 6.494/2020, Rel. Min. Walton Alencar Rodrigues; 5.236/2020, 6.084/2020, 6.465/2020, 6.466/2020, 7.982/2020, 9.277/2020, Rel. Min. Benjamin Zymler; e 8.550/2020, 9.011/2020, 9.012/2020 e 9.293/2020, Rel. Min. Bruno Dantas, todos da 1ª Câmara; e 5.681/2020, 6.350/2020, 8.316/2020, 8.940/2020, 8.945/2020, 8.947/2020, 8.948/2020, 9.208/2020 e 9.216/2020 da minha relatoria; 5.690/2020, 6.350/2020, 6.575/2020, 6.712/2020, 7.325/2020, 8.021/2020, 8.023/2020, 8.443/2020, 8.649/2020, 8.651/2020 e 8.657/2020, Rel. Min. Aroldo Cedraz; 6.171/2020, Rel. Min. Raimundo Carreiro; 6.207/2020 e 8.498/2020, Rel. Min. Ana Arraes; e 6.707/2020 e 6.726/2020, Rel. Min. Subst. Marcos Benquerer Costa, estes da 2ª Câmara) . 
17. 	Releva, ainda, considerar que em 14 de agosto último a Advocacia-Geral da União opôs embargos de declaração ao já citado acórdão proferido no RE 636.886/AL, objetivando exatamente dirimir dívidas quanto ao alcance da aludida decisão, notadamente para que se tenha como correta compreensão a de que "a tese de repercussão geral no acórdão (...) embargado abrange apenas a fase executiva da decisão do TCU". 
18. 	Nesse sentido, e considerando que os contornos ao final dados pela Corte Suprema após a apreciação dos aclaratórios certamente balizarão a atuação futura deste Tribunal de Contas da União, inclusive com as correções que por ventura se fizerem cabíveis, até em razão de a prescrição ser matéria de ordem pública, acompanho o posicionamento manifestado por esta Casa nos arestos antes mencionados e aplico ao caso em exame a jurisprudência do TCU até o momento firmada.
19. 	Em relação à pretensão punitiva, cabe destacar o Acórdão 1441/2016-TCU-Plenário, Relator Min. Benjamin Zymler, que uniformizou a jurisprudência acerca dessa questão, que definiu o prazo geral indicado no art. 205 do Código Civil, que é de dez anos, contado da data de ocorrência da irregularidade sancionada, nos termos do art. 189 do Código Civil, sendo este prazo interrompido pelo ato que ordenar a citação, a audiência ou a oitiva do responsável. 
20.	No caso em exame, ocorreu a prescrição da pretensão punitiva, uma vez que a irregularidade sancionada ocorreu até 8/7/2010 e o ato de ordenação da citação só ocorreu em 11/8/2020. Consequentemente, em relação à proporcionalidade de penalidade, suscitada pela defesa, e sua relação com a ocorrência ou não de boa-fé, a discussão não se aplica ao presente caso concreto.
21.	No que se refere ao mérito, Vanderley da Silva Melo, na condição de servidor do INSS e responsável pela concessão de benefícios de prestação continuada - BPC de Amparo Social ao Idoso, promoveu a habilitação e concessão dos benefícios, por ele implantados no sistema SABI, sem que os segurados atendessem às exigências normativas mínimas para tais benefícios, mediante o acolhimento de documentos de identificação inidôneos, ausência de juntada obrigatória de cópia de CTPS para fins de comprovação do vínculo empregatício e utilização de comprovantes de residência em nome de terceiro com o mesmo nome e endereço já utilizados em outros processos de concessão de outros benefícios, sem constar nos processos declaração dos beneficiários referente ao grau de parentesco entre o terceiro e o segurado, resultando em concessões que geraram pagamentos irregulares de benefícios, em prejuízo ao Erário federal.
22.	No que tange à demonstração de boa-fé alegada, conforme registra a unidade técnica:
nada foi acrescido aos autos que indicasse ter agido o defendente de boa-fé ao acolher documentos de identificação inidôneos, deixar de fazer juntada obrigatória de cópia de CTPS para fins de comprovação do vínculo empregatício e utilizar comprovantes de residência em nome de terceiro com o mesmo nome e endereço já utilizados em outros processos de concessão de outros benefícios, sem constar nos processos declaração dos beneficiários referente ao grau de parentesco entre o terceiro e o segurado, produzindo a inserção de dados fictícios no sistema da Previdência Social (v. item 10.1 e subitens) , evidenciada, pelo menos, sua atuação culposa, bastante para a imputação da responsabilidade pelos danos aqui identificados contra o Erário federal (v tb. item 10.1.6.3) . Assim sendo, rejeita-se a alegação de haver sido evidenciada a boa-fé do defendente, diante dos indícios de culpa e de elementos que permitissem essa conclusão.
23.	Desse modo, o responsável deixou de produzir prova da regular aplicação dos recursos sob sua responsabilidade, nas fases interna e externa desta TCE, em afronta às normas que impõem aos gestores públicos a obrigação legal de, sempre que demandados pelos órgãos de controle, apresentar os documentos que demonstrem a correta utilização das verbas públicas, a exemplo do contido no art. 93 do Decreto-Lei 200/1967: "Quem quer que utilize dinheiros públicos terá de justificar seu bom e regular emprego na conformidade das leis, regulamentos e normas emanadas das autoridades administrativas competentes." 
24.	Por esse motivo, ante a ausência de elementos para que se possa efetivamente aferir e reconhecer a ocorrência de boa-fé na conduta do responsável, deve este Tribunal, desde logo, proferir o julgamento de mérito pela irregularidade das contas, conforme os termos dos §§ 2º e 6º do art. 202 do Regimento Interno do TCU. (Acórdão 2064/2011-TCU-Primeira Câmara (Relator Min. Ubiratan Aguiar) , 6.182/2011-TCU-1ª Câmara (Relator Min. Subst. Weder de Oliveira) , 4.072/2010-TCU-1ª Câmara (Relator Min. Valmir Campelo) , 1.189/2009-TCU-1ª Câmara (Relator Min. Subst. Marcos Bemquerer Costa) , 731/2008-TCU-Plenário (Relator Min. Aroldo Cedraz) .
25.	Por fim, em relação à atuação do INSS, não foram adotadas providências tempestivas para apuração dos fatos, diante do não cumprimento do prazo para prestar contas, no sentido de atender o prazo de 180 dias estabelecido pelo art. 1º, § 1º, da Instrução Normativa-TCU 56, de 5 de dezembro de 2007, assim como pelos arts. 4º e 11 da Instrução Normativa-TCU 71, de 28 de novembro de 2012, que a sucedeu, para que se viesse a promover a instauração de tomada de contas especial. Tal afirmativa se baseia no fato de ter-se escoado um período de 2.340 dias entre a denúncia das irregularidades (15/2/2012, data de conclusão do relatório do PAD, peça 12, p. 45) e a autuação da tomada de contas especial (13/7/2018, cf. peça 1) .
26.	Desse modo, entendo cabível que seja dada ciência ao Instituto Nacional do Seguro Social, nos termos do art. 2º, inciso II, da Resolução-TCU 315, de 22/4/2020, de que o retardamento injustificado na instauração da TCE que ensejou o processo INSS 35318.000626/2018-64, implicou em inobservância ao art. 1º, § 1º, da Instrução Normativa-TCU 56, de 5 de dezembro de 2007, assim como do art. 4º e 11 da Instrução Normativa-TCU 71, de 28 de novembro de 2012.
	Ante o exposto, VOTO por que este Tribunal adote a minuta de Acórdão que trago à apreciação deste Colegiado.
TCU, Sala das Sessões Ministro Luciano Brandão Alves de Souza, em 30 de março de 2021.
Ministro JOÃO AUGUSTO RIBEIRO NARDES 
Relator